【裁判字號】    97,訴,1198
【裁判日期】    980313
【裁判案由】    損害賠償 等
【裁判全文】
臺灣高雄地方法院民事判決              97年度訴字第1198號
原      告  戊○○
訴訟代理人  丙○○
被      告  辛○○
訴訟代理人  甲○○
被      告  己○○
訴訟代理人  丁○○○
當事人間請求侵權行為損害賠償事件，本院民國98年2 月17日言
詞辯論終結，判決如下：
    主  文
被告應給付原告新台幣貳萬元。
原告其餘之訴駁回。
訴訟費用由被告負擔五分之一，餘由原告負擔。
本判決第一項得假執行。
    事實及理由
一、按，訴狀送達後，原告不得將原訴變更或追加他訴，但請求
    之基礎事實同一者，或擴張或減縮應受判決事項之聲明者，
    不在此限，民事訴訟法第255 條第1 項第2 、3 款定有明文
    。原告起訴時原請求被告將拆除之建物回復原狀、禁止為危
    險行為，並賠償新臺幣（下同）13,000元，嗣於本件審理中
    變更為只請求金錢賠償，並擴張請求賠償之金額為98,200元
    ，其請求之基礎事實同一及屬擴張應受判決事項之聲明，依
    上開法條之規定，應予准許。
二、原告主張：被告於民國95年8 、9 月間，於雇工整理其所有
    坐落高雄縣阿蓮鄉○○段658 地號，原為兩造及他人共有，
    而甫經法院判決分割歸被告所有之土地上之建物及雜物等物
    時，未經原告之同意，即擅自拆除與被告建物緊臨之原告所
    有建物，造成原告之建物之牆壁、屋頂、水泥地毀損；被告
    另又於其分得之土地上挖掘水溝，遲未回填，因而於下雨時
    形成積水，造成原告所分得之土地之地基流失及水泥地面龜
    裂，爰依侵權行為之法律關係，請求被告給付修復上開損壞
    所需之費用共98,200元。並聲明：被告應給付原告98,200元
    。
三、被告則以：兩造之土地原為共有，經分割後，因原告之建物
    等占用被告辛○○所分得之土地，被告始雇工整地，於整地
    時所拆除之物品均是在被告所分得土地上之被告所有建物，
    並未擅自拆除原告所有之上開建物，而被告所挖掘之水溝，
    現已修建圍牆；另即使被告有原告所指之上開毀損情形，原
    告於嗣後之本件訴訟中已3 次雇工修復，然原告均不滿意，
    原告之請求為無理由等語，資為抗辯。並聲明：駁回原告之
    訴。
四、兩造不爭執事項：
    坐落高雄縣阿蓮鄉○○段658 地號土地原為兩造及他人所共
    有，嗣經本院以94年度訴字第234 號分割共有物事件裁判分
    割，而原告所有之建物有部分占用被告辛○○所分得之土地
    。有上開案件之判決書、土地複丈成果圖及本院調取之上開
    分割共有物卷宗在卷可參。
五、本件所應審酌之事項：
（一）被告有無造成原告所主張之上開毀損情形？
（二）如原告之主張屬實，其得請求之金額以若干為適當？
六、被告有無造成原告所主張之上開毀損情形？
（一）按，「當事人主張有利於己之事實者，就其事實有舉證之
      責任。」，民事訴訟法第277 條前段定有明文。本件原告
      主張之上開事實為被告所否認，原告自應舉證以實其說。
（二）原告主張被告所造成之損壞共有其所編號之Ａ部份之石棉
      瓦倉庫、Ｃ部份之紅瓦房間（現係供放置雜物之倉庫使用
      ）、Ｄ部份空地所挖掘之水溝（詳見卷第79頁之附圖）。
      就上開事實：１、業據證人庚○○到庭證稱：「施工時我
      沒有在場，回來時是下午三點多，當時是一部怪手在場，
      當時是辛○○的兒子甲○○及朱榮泰，還有己○○及丁○
      ○○也在場，辛○○不在場，所以我就叫村長過來。怪手
      的司機也在場，但是是什麼名字我不知道，我叫村長過來
      之後，原告的太太梁秀鳳後來也有來。我回來之後所看到
      的情形是已經拆完了，被拆除的部分是三合院公廳堂隔壁
      的房間，被拆的房間只有這一間。另外在之前的前幾天，
      但是多久之前我已經忘記了，被告還有把最旁邊一間石棉
      瓦的倉庫，把隔間的牆壁拆除，當天我和村長都有在場，
      當時他們正在拆的時候，拆到一半的時候我就回來了，我
      看到他們在拆的時候，我就去請村長過來，這一間倉庫是
      我們兄弟公有的，牆壁拆除後上面的屋瓦就有破洞。我所
      看到的拆除部分就只有這兩個部分。另外被告他們為了在
      自己的土地上蓋房子有挖很深的水溝，挖了之後沒有填補
      回來，會影響到我們的房子，我們的房子會有下陷的情形
      。至於其他的部分我沒有看到我不知道。」等語。及證人
      乙○○到庭結證稱：「他們這一件原來是共有土地先告分
      割，分割好之後，被告他們有一天就去拆房子，拆的時候
      證人庚○○回來了，就叫我過去，我印象中只有去一次並
      不是兩次都有去，我記得去的那一次是拆倉庫的部分，到
      達時證人不讓被告他們拆，被告說他們拆的部分的土地是
      他們的，所以他們可以拆。」、「被告他們之前分割的時
      候有鑑界，被告是說他們拆的是在他們界址裡面的部分，
      因為整個牆壁是在他們界址的裡面，所以他們把整個牆壁
      拆掉了，我就跟被告說你們雖然主張拆的是自己的牆壁，
      但是屋頂上面的樑部分有些竹子突出在他們的部分，他們
      應該要把竹子在他們的部分鋸整齊，而且還要把牆壁在原
      告的部分再砌回去，不然原告的部分會沒有牆壁。」等語
      （參第157 頁以下之言詞辯論筆錄）。２、此外並有兩造
      及證人庚○○所提出之現場照片在卷可佐（卷第64、81、
      98、103 、162 頁以下）。而依上開現場照片所示，確有
      原告所主張之建物之牆壁、屋頂、水泥地毀損，及水溝於
      下雨時形成積水，造成原告所分得之土地之地基流失及水
      泥地面龜裂之情形。３、綜依上開證據，堪認原告此部份
      之主張屬實。
七、如原告之主張屬實，其得請求之金額以若干為適當？
（一）就原告所受之損害金額部份，因本件系爭之建物是年代已
      數十年，外觀已老舊不堪之一層樓磚瓦平房，如送鑑定須
      費不貲，兩造乃陳明不需送鑑定，表示由法院依職權判斷
      即可（參第159 頁以下之言詞辯論筆錄）。
（二）按，「當事人已證明受有損害而不能證明其數額或證明顯
      有重大困難者，法院應審酌一切情況，依所得心證定其數
      額。」，民事訴訟法第222 條第2 項定有明文。本院依上
      開法條之規定，審酌：１、原告雖主張修復上開損壞所需
      之費用共為98,200元（材枓費用為63,200元、工資費用為
      35 ,000 元，見卷116 頁之原告估價單之計算式）。惟按
      ，「不法毀損他人之物者，被害人得請求賠償其物因毀損
      所減少之價額。」；「負損害賠償責任，除法律另有規定
      或契約另有訂定外，應回復他方損害發生前之原狀。」、
      「前項情形，債權人得請求支付回復原狀所必要之費用，
      以代回復原狀。」，民法第196 條、第213 條第1 、3 項
      定有明定。又請求賠償毀損所減少之價額，得以修復費用
      為估定標準，但以必要者為限，例如修理材料以新品換舊
      品，應予折舊（最高法院77年5 月17日第9 次民庭會議決
      議參照）。而依行政院所頒固定資產耐用年數表及固定資
      產折舊率之規定，磚造房屋之耐用年數為25年，依平均法
      每年折舊千分之40，並參酌營利事業所得稅查核準則第95
      條第6 項規定「固定資產提列折舊採用平均法或定率遞減
      法者，以1 年為計算單位，其使用未滿1 年者，按實際使
      用之月數相當於全年之比例計算之，不滿1 月者，以1 月
      計」之規定。系爭房屋為已數十年外觀老舊不堪之一層樓
      磚瓦平房，有上開現場照片在卷可稽，顯已逾25年之耐用
      年限，其修復時之材料部分，即僅得請求殘價2431元【其
      計算方式為：殘價＝取得成本÷（耐用年數＋1） ，即63
      ,200 ÷ （25＋1） ＝2,431 元（小數點以下四捨五入）
      】。２、被告嗣後於本件訴訟中已3 次雇工修復，就其中
      之Ａ部份石棉瓦倉庫部份，被告已雇工對牆壁加以整修完
      畢，依原告之陳述只剩下會漏水；就Ｃ部份之紅瓦房間部
      份，被告亦曾雇工對屋簷邊加以整修，依原告之陳述只剩
      下被拆掉之部份沒有修復，屋頂雖然有修復但是會漏水，
      牆壁及樑柱龜裂部分沒有修補；Ｄ部分依原告之陳述，被
      告現於緊鄰原告之土地上建造了一面牆，已看不出來地基
      有沒有再流失，惟就地面龜裂部分則沒有修補（參見同上
      現場照片、第125 頁以下之言詞辯論筆錄）。３、依原告
      之陳述，其於十餘年前即已搬至旁邊之另一棟新建樓房居
      住，Ａ部份之石棉瓦倉庫及Ｃ部份之紅瓦房間，只是做為
      倉庫使用，使用價值不高等情形，認原告所得請求被告賠
      償之金額應以20,000萬元始為合理適當，其此部份之請求
      ，應予准許；至原告逾此數額之請求，應認過高，不應准
      許。
七、綜上所述，原告依侵權行為之法律關係請求被告賠償之上開
    金額，於20,000元之範圍內，為有理由，應予准許；至其逾
    此部分之請求，為無理由，應予駁回。
八、本判決主文第1項就原告勝訴部份所命被告給付之金額未逾
    500,000 元，應依民事訴訟法第389 條第1 項第5 款之規定
    ，依職權宣告假執行。
九、訴訟費用負擔之依據：民事訴訟法第79條。
中    華    民    國    98    年    3     月    13    日
                  民事第四庭法  官  郭文通
正本係照原本作成。
如對本判決上訴，須於判決送達後20日內向本院提出上訴狀。
中    華    民    國    98    年    3     月    13    日
                            書記官  卓榮杰


司法院資訊處製作；財團法人民間司法改革基金會備份。
